【裁判字號】    98,上易,184
【裁判日期】    990202
【裁判案由】    給付報酬
【裁判全文】
臺灣高等法院臺南分院民事判決  98年度上易字第184號
上  訴  人  台一電子機械股份有限公司
法定代理人  甲○○
訴訟代理人  鄭世賢  律師
被 上訴 人  李文禎即展一國際專利商標事務所
訴訟代理人  乙○○
上列當事人間請求給付報酬事件，上訴人對於中華民國98年7月1
6日臺灣臺南地方法院第一審判決（97年度訴字第1721號）提起
上訴，本院於99年1月19日言詞辯論終結，判決如下：
    主  文
上訴駁回。
第二審訴訟費用由上訴人負擔。
    事實及理由
一、本件被上訴人主張：
  (一)伊於民國（下同）94年6月間，受上訴人之委任，向歐盟申
    請「細孔放電加工機」之專利事務，經上訴人同意，將所欲
    申請之專利，分為二件，再分別委由德國之專利代理人（Ca
    salonga）於同年月22日提出申請，申請之案號，分別編為
    P5031號（下稱系爭申請案）及P5039號（下稱前申請案）。
    被上訴人於受委任前，曾於94年6月3日向上訴人報價，每案
    之服務費用（含規費）為新台幣（下同）294,350元，如有
    其他額外工作，需另計費，於申請後須繳交年費，上訴人除
    同意上開費用外，並要求被上訴人就年費部份先行墊付，日
    後一併支付。前申請案之各項服務費及伊代繳之費用，上訴
    人已支付完畢。而系爭申請案，被上訴人亦係轉委由德國專
    利代理人於94年6月22日提出申請，同年月28日代繳專利年
    費，應上訴人要求於95年5月30日提出加速審查之申請，95
    年7月21日代繳專利年費，96年8月24日專利核准後代為申請
    領取專利證書，本案之各項服務費用，除代繳之專利年費外
    ，其餘均與前案相同，前申請案上訴人已如數給付，上訴人
    自應給付服務費420,700元、代墊年費118,650元，合計539,
    350元。惟經向上訴人請款，均置之不理，爰依民法第548條
    第1項、第546條第1項之規定，請求上訴人給付上開款項。
    並聲明：(一)上訴人應給付被上訴人539,350元及自96年8月24
    日起至清償日止，按年息百分之五計算之利息。(二)願供擔保
    ，請准予宣告假執行。原審准被上訴人之請求，上訴人上訴
    ，被上訴人於本院答辯聲明：上訴駁回。
二、上訴人則以：
  (一)被上訴人於89年8月間受委託向歐盟申請「細孔放電加工機
    」專利案件（下稱原申請案）之工作，於同年月31日向歐盟
    為上揭專利之申請，然竟將上揭「細孔放電加工機」內諸多
    零件專利併為一案申請專利權，而非分案申請，致遭歐盟專
    利局駁回申請，被上訴人於申請遭歐盟專利局駁回後，未積
    極補正並續為辦理，經上訴人催促，遲至94年間始續為辦理
    ，並將原專利申請案分割為系爭申請案及前申請案兩案分別
    申請，遲延至95年12月間仍無法完成工作，兩造於同年月8
    日，對上開爭議及工作遲延之問題協商，被上訴人同意於96
    年2月8日前完成所有之申請案，上訴人遲至97年1月9日始收
    到歐盟專利局證號0000000號之專利證書，致該專利權失其
    時效性，已無專利之價值，且因被上訴人遲延，致上訴人在
    歐洲辦理多次展覽會，總計支出5,670,455元，上訴人自得
    依民法第502條規定，向被上訴人請求損害賠償。
  (二)被上訴人自承向歐盟申請專利之審查期限約3至5年，惟被上
    訴人向歐盟申請專利權之日期為89年8月31日，卻遲至94年6
    月3日，始發函上訴人表示歐盟核駁系爭專利權之申請，歷
    時4年9月有餘。被上訴人前於89年8月31日申請專利之方案
    係被上訴人所建議，而後續另行分割為兩案亦係延續原申請
    案續為申請，系爭申請案係原委任契約，非另成立新委任契
    約等語，資為抗辯。並於本院聲明：(一)原判決廢棄；(二)被上
    訴人在第一審之訴駁回。
三、兩造不爭執之事項：
  (一)被上訴人於89年8月底，受上訴人委任，向歐盟申請「細孔
    放電加工機」專利事務，於94年3月17日遭核駁。
  (二)被上訴人於94年6月間，經上訴人同意，將上開專利，分為
    二件，於同年月22日、28日分別提出申請，申請之案號，分
    別編為P5031號及P5039號。
  (三)系爭申請案於96年8月24日核准專利；前申請案於95年12月
    13日核准專利。
  (四)上訴人於89年9月18日，支付被上訴人206,050元；前申請案
    服務費亦已付清。
  (五)系爭申請案服務費用420,700元，被上訴人代墊年費118,650
    元，上訴人尚未支付。
    以上事實，並有合約書、收取代辦專利申請CNC細孔放電加
    工機費用20萬6,050元之收據、前申請案請款單、統一發票
    、收據、歐盟申請專利審查時間網路資料為證（見原審卷第
    87頁至第90頁、第91頁、第7頁至第20頁、第75頁）。
四、兩造之爭點：
  (一)系爭申請案之申請有無遲延？如有，是否可歸責被上訴人？
  (二)被上訴人向上訴人請求給付系爭申請案之服務費420,700元
    以及代墊年費118,650元，是否有理由？
五、得心證之理由：
  (一)系爭申請案並無遲延：
    上訴人雖辯稱被上訴人受託為系爭申請案有遲延之情事云云
    。但查：
    被上訴人主張歐盟對申請專利之審查期限為3至5年之事實
      ，業據提出官方網站有關歐盟申請專利審查時間資料為證
      （見原審卷第75頁至第79頁），並為上訴人所不爭。而系
      爭申請案之原申請案，係由上訴人於89年8月31日委由被
      上訴人，將台灣四件專利案合併為一案，向歐盟提出專利
      申請，於94年3月17日遭核駁等情，又為兩造所不爭，則
      原案從申請迄遭歐盟核駁，期間為4年7月，尚在上開審查
      期限之內，難認被上訴人有何延遲之情事。又原申請案經
      歐盟核駁後，被上訴人於94年6月22日將之分為二案（即
      前申請案、系爭申請案），向歐盟提出申請，並於96年2
      月28日、96年11月14日獲准審定，復據被上訴人提出申請
      、獲准之相關資料為證（見本院卷第49頁至第59頁），被
      上訴人將原申請案分割為二案，自提出申請迄至96年11月
      14日准予領證止，亦僅約2年餘，未逾上開審查期限，上
      訴人上開所辯，已難信採。
    再查，自89年8月31日原申請案申請時起，迄系爭申請案
      於96年11月14日獲准，雖歷經7年餘；但查，原案或系爭
      申請案之審查，乃為主管機關之權限，審查期間之長短，
      並非被上訴人所能掌控，上開期間又遭歐盟核駁原申請案
      ，被上訴人嗣後再分割成二案提出申請，分割後之上開二
      案，因非原申請案之延續（詳後述），審查期間自不能併
      為計算。又原申請案遭歐盟核駁後，被上訴人隨即於3個
      月後之94年6月22日提出申請，前申請案經1年10月即獲准
      審查，系爭申請案亦於2年2月後獲准審查，均難認有遲延
      之情事，上訴人將原申請案與上開二案之時間併為計算，
      並據以抗辯已逾歐盟審查期限云云，亦無可信。
    上訴人雖又辯稱「被上訴人於89年8月31日，將上揭細孔
      放電加工機內諸多零件專利併為乙案申請專利權，而非分
      案申請，致為歐盟專利局駁回其專利權之申請，顯為錯誤
      之判斷，可歸責於被上訴人」云云。然專利申請之核駁原
      因繁多，殊難僅因系爭申請案之原案合併一案遭核駁，即
      認係可歸於被上訴人，被上訴人主張其受託申請上開專利
      權，並無遲延之情事，自屬有據。
  (二)按委任者，謂當事人約定，一方委託他方處理事務，他方允
    為處理之契約；受任人因處理委任事務，支出之必要費用、
    負擔必要債務者，得請求委任人償還、清償；報酬縱未約定
    ，如依習慣，或依委任事務之性質，應給與報酬者，受任人
    得請求報酬，民法第528條、第546條、第547條定有明文。
    上訴人雖辯稱系爭申請案係原案之延續，屬原委任契約，非
    另行成立新的委任契約，無給付費用之義務云云，為被上訴
    人所否認。查：
    被上訴人於94年3月17日原申請案遭核駁後，於94年6月3
      日發函向上訴人告知被核駁理由，並建議分割二案辦理，
      且說明分割之費用，有被上訴人提出之歐盟專利審查報告
      可佐（見原審卷第5頁起）；專利審查報告載明「貴公司
      （即上訴人）如欲續辦，敬請於民國94年6月22日前通知
      本所，由於循美專軌跡等於重辦2件新案．．．。非常抱
      歉的是分割案和新案的費用是一樣的，．．．。煩請評估
      及告知決定，俾便處理。」（見原審卷第6頁）；嗣後被
      上訴人即於94年6月22日分為二案（即前申請案、系爭申
      請案），向歐盟提出申請，已如上述，則該二案苟非經上
      訴人評估後同意，被上訴人實無代為申請，並代墊年費之
      必要，足認上訴人確有依上開審查報告之建議，同意分割
      二案重新申請，則原案與事後分割之上開二案，顯非同一
      申請案之延續。
    又查，上訴人曾於89年9月18日，向被上訴人支付206,050
      元，被上訴人並於同年月31日向歐盟提出原案之專利申請
      ，前申請案之服務費，亦由上訴人付清等事實，為上訴人
      所不爭。再佐以專利審查報告內容，並參酌被上訴人提出
      而為上訴人所不爭之前申請案之請款單、收據所載內容，
      該筆款項顯係前申請案，且案件名稱均載為「EPC分割案
      申請CNC細孔放電加工機」（見原審卷第7頁起至第20頁）
      ，若果真系爭申請案係屬原案之延續，上訴人既於89年9
      月18日給付206,050元，又何以願再給付前申請案之服務
      費？益足認系爭申請案、前申請案均非原案之延續，而屬
      不同之契約，上訴人上開所辯，亦無可信。
六、綜上所述，系爭申請案非原案之延續，且業經獲准審定，而
    系爭申請案之服務費為420,700元、代墊年費為118,650元，
    合計539,350元，又為上訴人所不爭，迄今未給付，從而被
    上訴人依委任契約，請求上訴人給付該筆款項，及自96年8
    月24日起即系爭申請案獲准專利之日起，至清償日止，按年
    息百分之5計算之利息，為有理由，應予准許。原審准被上
    訴人之請求，並依兩造之聲請為假執行、免為假執行之宣告
    ，於法並無不合。上訴意旨指摘原判決不當，求予廢棄改判
    ，為無理由，應予駁回其上訴。
七、據上論結，本件上訴為無理由，依民事訴訟法第449條第1項
    、第78條，判決如主文。
中    華    民    國    99    年    2     月    2     日
                  民事第四庭    審判長法  官  吳上康
                                      法  官  王金龍
                                      法  官  陳珍如
上為正本係照原本作成。
本件不得上訴。
中    華    民    國    99    年    2     月    3     日
                                      書記官  易慧玲

司法院資訊處製作；財團法人民間司法改革基金會備份。
